臺灣高等法院臺中分院民事判決
110年度上易字第372號
上  訴  人  凱盛不動產有限公司

法定代理人  林福元    
訴訟代理人  黃守正    
被 上訴 人  林孟璇    

訴訟代理人  陳詠琪律師
上列當事人間請求給付報酬等事件，上訴人對於中華民國110年4
月22日臺灣臺中地方法院109年度訴字第3159號第一審判決提起
上訴，本院於110年8月4日言詞辯論終結，判決如下：
    主      文
上訴駁回。
第二審訴訟費用由上訴人負擔。
    事實及理由
一、上訴人主張：
　　被上訴人因購屋需求而委託訴外人甲○不動產有限公司（下
    稱甲○公司）所屬業務員黃守正代為其尋找物件，並約定居
    間報酬為成交價格2%，嗣後黃守正獲悉原審被告乙○○已於民
    國109年7月12日委託上訴人出售所有坐落臺中市○○區○○段00
    0000○0000000地號土地及其上門牌號碼臺中市○○區○○街000
    號建物（下合稱系爭不動產），經上訴人與甲○公司居間斡
    旋後，被上訴人同意以新臺幣（下同）1,618萬元購買系爭
    不動產，因上訴人與甲○公司有業務合作關係，甲○公司將系
    爭買賣契約之簽訂及被上訴人買方服務費確認單之簽署均委
    託上訴人處理，被上訴人於109年7月19日與乙○○簽訂不動產
    買賣契約書（下稱系爭買賣契約），並出具記載32萬3,600
    元仲介服務費之買方服務費確認單交與上訴人，嗣甲○公司
    已於109年7月20日，將對被上訴人之居間報酬請求權讓與上
    訴人，且口頭通知被上訴人讓與情事。詎被上訴人與乙○○於
    109年7月23日竟以系爭不動產嚴重漏水無法修繕為由，合意
    解除系爭買賣契約，惟系爭買賣契約既係由上訴人及甲○公
    司居間而成立，被上訴人即應給付約定之居間報酬，亦不因
    嗣後系爭買賣契約解除而免給付義務。爰依民法第565條、
    第568條、買方服務費確認單、債權讓與契約書，提起本件
    訴訟，並求為命被上訴人給付32萬3,600元本息。
二、被上訴人則以：
　　被上訴人雖曾委託黃守正尋找物件，惟就居間報酬之比例及
    金額尚未達成合意，難認居間契約已成立。而上訴人提出之
    買方服務費確認單，雖有被上訴人之簽名，但對象為何人未
    見記載，且被上訴人與甲○公司、上訴人均未簽訂書面之居
    間契約或委託契約書，居間契約究竟存在於何人間，未見上
    訴人舉證，如居間契約係存在黃守正與被上訴人間，則甲○
    公司並無居間報酬請求權，上訴人自未取得任何權利，其請
    求顯無理由。縱認兩造間有居間契約，被上訴人於議價後簽
    約前始知悉系爭不動產1、2樓均有漏水情形，惟對損害程度
    、是否可修復及修復所需時間均毫無所悉，系爭買賣契約第
    12條以手寫加註約定部分，亦未提及系爭不動產1樓有滲水
    部分，被上訴人又因無經驗而在未能審慎評估情況下簽立系
    爭買賣契約，後來始發現難以完全修復，是上訴人於被上訴
    人看屋時刻意隱匿或未盡其調查義務而未告知漏水瑕疵，顯
    未盡善良管理人之注意義務及居間調查義務，顯違反民法第
    535條、第567條及第571條規定，不得向被上訴人請求報酬
    及償還費用。縱認上訴人得請求居間報酬，亦應依民法第57
    2條之規定予以酌減等語，資為抗辯。
三、原審為上訴人敗訴之判決，上訴人不服，提起一部上訴，上
    訴人之上訴聲明：㈠原判決關於駁回上訴人後開第二項之訴
    部分廢棄。㈡被上訴人應給付上訴人32萬3,600元，及自起訴
    狀繕本送達之翌日起至清償日止，按年息5%計算之利息。被
    上訴人則答辯聲明：上訴駁回（至於上訴人原審請求乙○○給
    付64萬7,000元敗訴部分，未據上訴，已告確定，不在本院
    審理範圍）。
四、不爭執事項及本件爭點（見本院卷第88頁並依判決，格式修
    正或刪減文句，或依爭點論述順序整理內容）：
㈠、不爭執事項：
⑴、乙○○與上訴人於109年7月12日簽立不動產一般委託銷售契約
    ，乙○○委託上訴人銷售系爭不動產，契約第5條並約定於成
    交時，上訴人得收取百分之4之服務報酬。
⑵、被上訴人與乙○○於109年7月19日簽立系爭買賣契約，買賣價
    金為1,618萬元，乙○○、被上訴人於同日並分別簽立賣方服
    務費確認單、買方服務費確認單交付與上訴人，載明乙○○、
    被上訴人之服務報酬為64萬7,000元、32萬3,600元，被上訴
    人同日交付現金3萬元及簽發票面金額為60萬元之本票交與
    代書作為定金，並由代書匯入履保帳戶。
⑶、賣方服務費確認單、買方服務費確認單上並無受領對象，或
    承諾給付字樣，但確認單上方印有「○○房屋、優質團隊、臺
    灣起飛、○○○○特許加盟店」等文字。其中買方服務費確認單
    備註欄印有「仲介服務費請於簽約後三日內匯入履保帳戶」
    等文字。
⑷、乙○○於不動產一般委託銷售契約上，就系爭不動產有無漏水
    情形勾選無，上訴人於簽約前已查明漏水位置2樓天花板並
    通知被上訴人，而於系爭買賣契約第12條上特別註記。
⑸、被上訴人、乙○○於109年7月30日簽立協議書，記載被上訴人
    、乙○○同意無條件解除系爭買賣契約。
㈡、本件爭點：
    上訴人主張受讓甲○公司對被上訴人之居間報酬，而訴請被
    上訴人給付報酬，有無理由?
五、本院之判斷：　　
㈠、按當事人意思表示一致者，無論其為明示或默示，契約即為
    成立。當事人對於必要之點，意思一致，而對於非必要之點
    ，未經表示者，推定其契約為成立，關於該非必要之點，當
    事人意思不一致時，法院應依其事件之性質定之，民法第15
    3條定有明文。茲所謂「必要之點」，通常指契約之要素而
    言，契約當事人對偶素視為必要之點而有所表示，其意思表
    示不一致時，其契約自不成立。又稱居間者，謂當事人約定
    ，一方為他方報告訂約之機會，或為訂約之媒介，他方給付
    報酬之契約，而居間契約為債權契約，惟當事人間受其拘束
    。本件上訴人主張居間契約存在於甲○公司與被上訴人間，
    且受讓甲○公司對被上訴人之居間服務費請求權，依上開說
    明，上訴人應就居間契約之成立要素負舉證責任。
㈡、經查，居間契約為諾成契約，固不以書面為必要，惟就必要
    之點必需一致，居間契約始能成立。依上訴人所提出與乙○○
    不動產一般委託銷售契約書所示（見原審卷第21-26頁），
    其上明白記載居間契約之兩造當事人為乙○○與上訴人，系爭
    不動產之坐落（第1條），委託銷售之價格（第2條）、居間
    服務報酬係以實際成交價之4%（第5條）、委託期間（第12
    條），並由契約當事人簽名蓋章，顯已就居間契約必要之點
    意思表示合致，乙○○與上訴人間之居間契約即已成立。而依
    不動產一般委託銷售契約書所示，其上雖均浮印有「○○房屋
    愛家愛地球」「○○房屋榮獲房仲楷模」，當事人簽名欄印有
    「○○房屋○○○○特許加盟店」等字樣，惟在契約末端亦印有「
    特許加盟店與加盟總部為不同之法人，財務與法律責任各自
    獨立」，且上訴人亦在當事人簽名欄蓋用公司及法定代理人
    之印章。依上開說明，上訴人與乙○○之居間契約應認已有效
    成立。
㈢、次查，上訴人固主張甲○公司與被上訴人間成立居間契約，並
    提出被上訴人與黃守正間之LINE對話紀錄（見原審卷第201-
    205頁），及被上訴人出具賣方服務費確認單為據。惟上訴
    人並未提出甲○公司與黃守正間為僱傭或委任關係之事證，
    且黃守正於LINE對話紀錄中從未提及係為甲○公司服勞務或
    受其委任而為居間，復未提出任何甲○公司與被上訴人間簽
    訂居間契約之書面或就居間契約必要之點已合致之事證為證
    ，上訴人主張居間契約係存在甲○公司與被上訴人間，殊難
    採信。況上訴人主張與甲○公司同為仲介業並有合作關係，
    則同為仲介業之甲○公司豈有未與被上訴人簽訂仲介業為保
    障契約雙方權益而製作之「不動產一般委託銷售契約書」之
    理，益見被上訴人所持未與甲○公司訂有居間契約之抗辯，
    應可採認。
㈣、再查，上訴人提出之被上訴人出具賣方服務費確認單，其形
    式及文字記載與乙○○出具與上訴人之買方服務費確認單相同
    ，且由買方、賣方服務費確認單之文字觀之，係買方或賣方
    承諾給付居間服務費與仲介之單方意思表示，如僅據服務費
    確認單即得以認定居間契約之合意，則上訴人與乙○○間何需
    先簽訂「不動產一般委託銷售契約書」後，再由乙○○出具賣
    方服務費確認單之理，尚難僅據被上訴人出具買方服務費確
    認單即認定被上訴人與甲○公司間有居間契約存在。況買方
    服務費確認單上僅記載服務費金額，對居間契約之必要之點
    ，如不動產坐落等均付之闕如，難認契約已成立，益見尚難
    僅據買方服務費確認單，即遽認被上訴人與甲○公司間有居
    間契約存在。加以買方服務費確認單所載文字與賣方服務費
    確認單相同，均無從辨識對象為何人，雖均有記載「○○房屋
    」及「○○○○特許加盟店」，惟「○○房屋○○○○特許加盟店」是
    否得以特定即為上訴人，未見上訴人舉證，且何以上訴人就
    乙○○所簽署之賣方服務費確認單認係與上訴人成立居間契約
    之證明，然就被上訴人所簽署之買方服務費確認單卻認係與
    甲○公司間成立居間契約之證明，前後顯有矛盾，自難採信
    。另上訴人主張係代理甲○公司與被上訴人簽訂買方服務費
    確認單，惟其上並未表明代理之文字，亦為被上訴人所否認
    ，上訴人復未舉證以實其說，自難採認。本件甲○公司與被
    上訴人間之居間契約既無法證明，已如前述，則甲○公司對
    被上訴人自無任何居間報酬請求權存在，上訴人主張本於受
    讓自甲○公司對被上訴人之居間報酬請求權而提起本件訴訟
    ，核屬無理由，無從准許。
㈤、至黃守正是否已與被上訴人就居間契約必要之點達成合意，
    得否請求居間報酬，因非本件當事人，自無需探究。而上訴
    人聲請通知地政士丙○○到場證明被上訴人與甲○公司間有居
    間契約之事實，惟上訴人未能證明黃守正與甲○公司間關係
    ，已如前述，且被上訴人與黃守正接洽之初所為約定，丙○○
    並未在場，嗣後黃守正與被上訴人在甲○公司洽商，究係商
    借場地或有其他原因，均非丙○○所能知悉，核無通知之必要
    。
六、綜上所述，上訴人依民法第565條、第568條、買方服務確認
    單、債權讓與契約書之規定，請求被上訴人應給付32萬3,60
    0元本息，非屬正當，不應准許。從而原審就此部分所為上
    訴人敗訴之判決，並無不合。上訴論旨指摘原判決此部分不
    當，求予廢棄改判，為無理由，應駁回其上訴。
七、本件事證已臻明確，兩造其餘之攻擊或防禦方法及所用之證
    據，經本院斟酌後，認為均不足以影響本判決之結果，爰不
    逐一論列，附此敘明。
八、據上論結，本件上訴為無理由，判決如主文。
中　　華　　民　　國　　110 　年　　8 　　月　　25　　日
                  民事第二庭    審判長法　官  楊國精
　　　　　　　　　　　      　　　　　法　官  陳得利
　　　　　　　　　　　      　　　　　法　官  李立傑
正本係照原本作成。
不得上訴。
                                      書記官  李欣憲
中　　華　　民　　國　　110 　年　　8 　　月　　25　　日